臺灣屏東地方法院民事裁定　
111年度司繼字第727號
聲  請  人  湯榮山  
            湯文章  
上 列二 人
共同代理人  湯文典  
上列聲請人聲請選任被繼承人吳媽西之遺產管理人事件，本院裁
定如下：
    主  文
聲請駁回。
聲請程序費用新臺幣1,000 元由聲請人負擔。
    理  由
一、本件聲請意旨略以：聲請人等之父親湯天賜前於民國40年7
    月23日起在高雄市○○區○○段0 ○0 地號土地上，以供全家居
    住之主觀意思，興建門牌號碼為高雄市○○區○○巷0號之磚造
    平房，並以此作為耕作及居住之用，且向臺灣電力股份有限
    公司申請電錶之用店證明，期間持續占有使用被繼承人吳媽
    西（男，民國前00年00月00日生，生前最後住所：屏東市○○
    路00號）所有之高雄市○○區○○段0 ○0 地號土地迄今，而聲
    請人等之父親於占有之始為善意且無過失，聲請人為確認對
    高雄市○○區○○段0 ○0 地號土地有地上權之登記請求權存在
    ，已向臺灣橋頭地方法院提起訴訟，惟被繼承人吳媽西於64
    年11月23日死亡，是否仍有繼承人不明，且親屬會議並未於
    1 個月內選定遺產管理人，為確保聲請人之權利，爰依法聲
    請選任被繼承人之遺產管理人等語。
二、按遺產繼承人，除配偶外，依左列順序定之：直系血親卑親
    屬。父母。兄弟姊妹。祖父母，此係民法第1138條之規定。
    次按繼承開始時，繼承人之有無不明者，由親屬會議於1 個
    月內選定遺產管理人，並將繼承開始及選定遺產管理人之事
    由，向法院報明。無親屬會議或親屬會議未於前條所定期限
    內選定遺產管理人者，利害關係人或檢察官，得聲請法院選
    任遺產管理人，並由法院依規定為公示催告，民法第1177條
    、第1178條第2 項分別定有明文。此為關於無人承認繼承之
    規定。又先順序繼承人均拋棄其繼承權時，由次順序之繼承
    人繼承，其次順序繼承人有無不明或第4 順序之繼承人均拋
    棄其繼承權者，準用關於無人承認繼承之規定，民法第1176
    條第6 項亦有明文。
三、經查，聲請人上開主張，業據其提出高雄市○○區○○段0 ○0 
    地號土地謄本、土地登記簿、地籍圖、民事訴訟起訴狀等件
    為證。次查聲請人既主張於渠等父親湯天賜死亡後取得被繼
    承人吳媽西所遺留高雄市○○區○○段0 ○0 地號土地上之建物
    事實上處分權，並已提起確認地上權登記請求權存在訴訟，
    則渠等洵屬利害關係人無誤。惟查，被繼承人尚有孫子女即
    吳承美、吳粹屏、吳翠雲、吳桔芳、吳維珍、吳希彥、吳琰
    秋、吳秉真、吳明杰、吳晉一、吳郁夫、吳良甫、吳俊賢、
    吳文津、吳俊宏、廖吳靜珠、朱吳千惠，此有屏東市戶政事
    務所111 年5 月30日屏市戶字第1130316000號函及戶籍資料
    在卷可考。復查，吳承美、吳粹屏、吳翠雲、吳桔芳、吳維
    珍、吳希彥、吳琰秋、吳秉真、吳明杰、吳晉一、吳郁夫、
    吳良甫、吳俊賢、吳文津、吳俊宏、廖吳靜珠、朱吳千惠等
    並未向本院聲明拋棄繼承，亦有本院案件查詢清單在卷可稽
    。是本件被繼承人既尚有第1 順序之孫輩繼承人等未拋棄繼
    承，自與無人繼承或繼承人有無不明之情形不合，揆諸前揭
    規定，聲請人以首揭事由聲請選任遺產管理人，於法不合，
    應予駁回。
四、若不服本裁定，應於裁定送達後10日內向本院提出抗告狀，
    並繳納抗告費新臺幣1,000 元。
中　　華　　民　　國　　111 　年　　6 　　月　　7 　　日
　　　　　　　　　家事庭司法事務官  謝昆達